臺灣橋頭地方法院民事判決
  111年度岡簡字第243號
原      告  顏宏陸  
訴訟代理人  黃正男律師
複 代理 人  柯淵波律師
            張碧雲律師
被      告  邱豑瑩  
訴訟代理人  柯尊仁律師
上列當事人間請求清償借款事件，本院於民國111年11月30日言
詞辯論終結，判決如下：
    主      文
被告應給付原告新台幣40萬元，及自民國111年5月6日起至清償
日止，按週年利率百分之5計算之利息。
訴訟費用由被告負擔。
本判決得假執行；但被告如以新台幣40萬元為原告預供擔保，得
免為假執行。
    事實及理由
一、原告主張：被告於民國108年4月間向訴外人陳建清買受坐落
    高雄市○○區○○段00000地號土地租賃權及其地上門牌號碼同
    區紅山巷25號未辦保存登記建物，因有資金需求，向原告借
    款新台幣（下同）180萬元，未約定利息及清償期，經原告
    如數交付借款後，被告向原告提議由原告出資140萬元買受
    上開土地租賃權及房屋所有權應有部分各2分之1，經原告同
    意後，被告尚欠原告借款40萬元，迄今仍未清償，原告已於
    111年3月2日催告被告返還借款，依消費借貸法律關係，原
    告得請求被告加計法定遲延利息如數返還等情，並聲明：㈠
    被告應給付原告40萬元，及自起訴狀繕本送達翌日起至清償
    日止，按週年利率百分之5計算之利息。㈡原告願供擔保，請
    准宣告假執行。
二、被告則以：本件係因原告之父顏孝治知悉被告向陳建清以28
    0萬元買受上開土地租賃權及房屋所有權後，加價以180萬元
    向被告購買上開土地租賃權及房屋所有權應有部分各2分之1
    ，並以原告名義匯款，是原告所匯180萬元為顏孝治交付被
    告之買賣價金，並非借款，原告請求被告返還借款，於法無
    據等語，資為抗辯，並聲明：㈠原告之訴及假執行之聲請均
    駁回。㈡如受不利之判決，被告願供擔保請准宣告免為假執
    行。
三、本院之判斷：
　㈠按稱消費借貸者，謂當事人一方移轉金錢或其他代替物之所
    有權於他方，而約定他方以種類、品質、數量相同之物返還
    之契約；借用人應於約定期限內，返還與借用物種類、品質
    、數量相同之物，未定返還期限者，借用人得隨時返還，貸
    與人亦得定一個月以上之相當期限，催告返還。民法第474
    條第1項及第478條分別定有明文。
　㈡經查，原告主張被告因向訴外人陳建清購買上開土地租賃權
    及房屋所有權，而向其借款180萬元之事實，業據原告提出
    不動產買賣契約書及借據為證，堪信為實在。又證人即系爭
    借款保證人蘇經洲固到院結證稱略以：該借據的緣由係因被
    告要買上開土地租賃權，顏孝治知悉後想要跟被告買，因顏
    孝治要匯錢給被告，要伊當證人證明顏孝治確有匯款，所以
    其實該借據不是借據，而係顏孝治確有匯款之證明，因買賣
    土地過程涉及國有財產署，程序冗長，如果土地沒有過戶，
    錢要還給顏孝治等語，惟證人蘇經洲為被告之夫，且在系爭
    借據保證人之處簽名，與被告之利害關係一致，其證詞已恐
    有偏頗被告之虞，且被告為高職畢業學歷，證人蘇經洲則為
    大專畢業學歷，均有一定知識水平，倘僅為證明匯款之事實
    ，大可另行出具收訖證明等書面文件交付原告或顏孝治，當
    無在借據之借用人及保證人上簽名之理。況依被告之主張，
    係顏孝治向被告購買上開土地租賃權及房屋所有權應有部分
    各2分之1，應無急迫情事，自無庸順應原告或顏孝治之要求
    ，在借據上簽名。準此，原告主張被告向其借款之事實，應
    屬可採，被告辯稱原告所交付之180萬元係買賣價金云云，
    為無可採。又系爭消費借貸契約未約定清償期，且原告業已
    於111年3月2日催告被告返還，依上開規定，原告請求被告
    返還40萬元借款，及自起訴狀繕本送達翌日（111年5月6日
    ）起至清償日止，按週年利率百分之5計算之利息，於法自
    屬有據。
四、綜上所述，本件原告依消費借貸法律關係，請求被告給付40
    萬元，及自起訴狀繕本送達翌日（111年5月6日）起至清償
    日止，按週年利率百分之5計算之利息，為有理由，應予准
    許。又本件係依民事訴訟法第427條第2項第11款規定，適用
    簡易訴訟程序所為被告敗訴判決部分，依民事訴訟法第389
    條第1項第3款規定，原告勝訴部分，應依職權宣告假執行（
    此部分原告假執行之聲請為無必要，僅係促使法院職權為之
    ，毋庸另予准駁之表示）。被告陳明願供擔保，請准宣告免
    為假執行，核無不合，爰酌定相當之擔保金額予以准許。
五、訴訟費用負擔之依據：民事訴訟法第78條。
中　　華　　民　　國　　111 　年　　12　　月　　8 　　日
                岡山簡易庭  法  官  林昶燁
以上正本係照原本作成。
如對本判決上訴，須於判決送達後20日內向本院提出上訴狀。如
委任律師提起上訴者，應一併繳納上訴審裁判費。
中　　華　　民　　國　　111 　年　　12　　月　　8 　　日
                            書記官  顏崇衛